【裁判字號】    95,抗,99
【裁判日期】    950728
【裁判案由】    拍賣抵押物
【裁判全文】
臺灣桃園地方法院民事裁定                95年度抗字第99號
抗  告  人  甲○○
上列抗告人因與相對人國泰世華商業銀行股份有限公司間聲請拍
賣抵押物事件，對於中華民國95年6 月5 日本院簡易庭95年度拍
字第483 號第一審裁定，提起抗告，本院裁定如下：
    主  文
抗告駁回。
抗告程序費用新臺幣壹仟元由抗告人負擔。
    理  由
一、按抵押權人於債權已屆清償期，而未受清償者，得聲請法院
    拍賣抵押物，就其賣得價金而受清償，民法第873 條第1 項
    定有明文。且按抵押權人聲請拍賣抵押物之裁定，係屬非訟
    事件，祗須其抵押權已依法登記，且依其登記之清償期業已
    屆至而未受清償時，法院即應為准許拍賣抵押物之裁定，如
    對於此項法律關係有爭執者，應由有爭執之人提起訴訟，以
    求解決，不得僅依抗告程序聲明其有爭執，並據為廢棄拍賣
    裁定之理由（最高法院58年台抗字第524 號、51年台抗字第
    269 號判例參照）。易言之，法院所為准駁拍賣抵押物之裁
    定，屬非訟事件裁定，無確定實體法上法律關係存否之性質
    ，於債權及抵押權之存否，亦無既判力，為裁定之法院僅就
    抵押權人提出有關抵押權之文件為形式上之審查，無從審酌
    屬於實體上法律關係之事由，抗告法院亦僅得就拍賣抵押物
    事件為形式審查，不得審酌抗告人關於實體事項之抗辯。
二、本件抗告意旨略以：本件抵押權所擔保之貸款金額為新臺幣
    （下同）2, 240萬元，本金利息至目前為止均正常繳納，無
    遲延給付之情形。且至民國95年4 月6 日止，本金債權更僅
    餘19,606,959元，是此被擔保之債權清償期並未屆至，無相
    對人所稱已屆清償期且債權高達2,688 萬元之情事，故原審
    裁定准許拍賣抵押物，應有違誤等語。
三、經查，本件係抗告人於91年6 月13日以其所有如附表所示之
    不動產（下稱系爭不動產）為第三人梁吉旺向相對人所負欠
    一切債務之擔保，而設定本金最高限額2,688 萬元之抵押權
    （下稱系爭抵押權）予相對人，存續期間自91年6 月10日起
    至121 年6 月9 日止，並經依法登記在案。嗣第三人梁吉旺
    於91年6 月14日及同年月25日分別向相對人借款2,000 萬元
    及240 萬元。另第三人梁吉旺對相對人尚有美金30萬元之保
    證債務，於95年1 月26日起即未依約償還本金，現尚積欠相
    對人美金248,982.77元（折合新臺幣約8,091,940 元），依
    相對人與第三人梁吉旺所訂之循環理財貸款契約第7 條第1
    項約定，第三人梁吉旺對相對人之全部債務均已視為到期之
    事實，有相對人於原審提出之他項權利證明書、土地建築改
    良物抵押權設定契約書、土地暨建物登記謄本、本票、客戶
    額度使用餘額表、放款帳務主檔資料各1 件、循環理財貸款
    契約暨增補契約2 件（均為影本）附卷可稽，是原審裁定據
    以准許相對人本件拍賣抵押物之聲請，於法並無不合。
四、抗告人雖謂其本金利息至目前為止均正常繳納，無遲延給付
    ，且至95年4 月6 日止，本金債權僅剩19,606,959元，清償
    期並未屆至云云。惟查，第三人梁吉旺就其負欠相對人之一
    筆本金30萬元美金之保證債務，並未依約於95年1 月26日屆
    期時為清償，依上開循環理財契約書第7 條第1 項第1 款之
    約定，其已喪失分期還款之期限利益，其所欠相對人之借款
    債務均視為全部到期，前已述及。而第三人梁吉旺負欠相對
    人之債務中，除抗告人所稱之19,606,959元外，既尚有美金
    248,982.77元折合新臺幣約8,091,940 元之他筆債務未為清
    償，則其債務合計已逾2,700 萬元。而按最高限額之抵押契
    約，係指所有人提供抵押物，與債權人訂立在一定金額之限
    度內，擔保現在已發生及將來可能發生之債權之抵押權設定
    契約而言。此種抵押權所擔保之債權，除訂約時已發生之債
    權外，即將來發生之債權，在約定限額之範圍內，亦為抵押
    權效力所及，其訂有存續期間之抵押權，既在擔保存續期間
    內發生之債權，則在存續期間屆滿前所發生之債權，在約定
    限額範圍內，對於抵押物均享有抵押權（最高法院72年度台
    抗字第469 號裁判參照）。是以，原裁定理由中以系爭抵押
    權所擔保之本金最高限額2,688 萬元為相對人主張之債權額
    ，並准許相對人拍賣系爭不動產，即無不當。且抗告人上開
    抗辯理由，縱認屬實，或其另有其他實體上抗辯理由，亦均
    屬實體上爭執事項，揆諸上開法文及判例所示意旨，仍應由
    抗告人另行起訴解決，非本件抗告之非訟程序所得審究。從
    而，本件抗告，為無理由，應予駁回。
六、爰裁定如主文。
中    華    民    國    95    年    7     月    28    日
                    民事第二庭  審判長法  官  劉克聖
                                      法  官  石有為
                                      法  官  張震武
以上正本係照原本作成
本裁定除以適用法規顯有錯誤為理由，並經本法院許可外，不得
再抗告。如提起再抗告，應於收受本裁定送達後10日內向本院提
出再抗告狀，並繳納再抗告費新臺幣1,000 元。
中    華    民    國    95    年    7     月    28    日
                                      書記官  李家
┌────────────────────────────────────────────────────┐
│不動產標示：                                                                                            │
├─┬──────────┬─────┬─────┬────────────────┬────┬─────┤
│土│坐                落│地      號│地      目│面                積（平方公尺）│權利範圍│備      註│
│  ├──────────┼─────┼─────┼────────────────┼────┼─────┤
│地│桃園縣大溪鎮○○○段│1240之105 │建        │456                             │全部    │所有權人  │
├─┼──┬───────┼─────┼─────┼──┬──────┬──────┼────┤均為甲○○│
│建│建號│門          牌│基      地│建築式樣主│房屋│樓 層 面 積 │附 屬 建 物 │權利範圍│          │
│  │    │號          碼│坐      落│要建築材料│層數│（平方公尺）│（平方公尺）│        │          │
│  ├──┼───────┼─────┼─────┼──┼──────┼──────┼────┤          │
│  │458 │桃園縣大溪鎮向│同上      │鋼筋混凝土│二層│1 層：134.12│平台：5.67  │全部    │          │
│物│    │榮街3 巷6 號  │          │造        │樓房│2 層：116.92│露台：14.90 │        │          │
└─┴──┴───────┴─────┴─────┴──┴──────┴──────┴────┴─────┘


司法院資訊處製作；財團法人民間司法改革基金會備份。
